臺灣板橋地方法院交通事件裁定　　　　100年度交聲字第285號
原處分機關　交通部公路總局臺北區監理所
異　議　人　朱秀華
上列異議人即受處分人因違反道路交通管理處罰條例案件，對於
交通部公路總局臺北區監理所民國99年12月30日所為之北監自裁
字第裁40-DB0000000號處分，聲明異議，本院裁定如下：
    主  文
原處分撤銷。
朱秀華汽車所有人牌照破損，不報請公路主管機關換發或重新申
請，處罰鍰新臺幣參佰元。
    理  由
一、原處分意旨略以：異議人即受處分人朱秀華，因其所有之車
    號S9-8951號自用小客車，於民國99年11月20日15時27分許
    ，行經桃園縣八德市○○路與大興路口時，有「塗抹污損汽
    車牌照不能辨識號牌」之違規行為，經員警當場掣單舉發後
    ，原處分機關於99年12月30日以北監自裁字第裁40-DB00000
    00號裁決書，依道路交通管理處罰條例第13條第1款規定，
    裁處罰鍰新臺幣 (下同)3,000 元，責令申請換領牌照或改
    正等語。
二、本件異議意旨略以：該車為已逾12年之老車，後大牌號碼係
    自然掉漆，無刻意污損、塗抹，舉發照片係因背光拍攝，故
    一片白茫茫，檢附自行拍攝之照片4張，以供參考，為此請
    求撤銷原處分等語。
三、按汽車行駛有損毀或變造汽車牌照、塗抹污損牌照，或以安
    裝其他器具之方式，使不能辨認其牌號者，處汽車所有人2,
    400元以上4,800元以下罰鍰，並責令申請換領牌照或改正；
    又汽車行駛有牌照遺失或破損，不報請公路主管機關補發、
    換發或重新申請，處汽車所有人300元以上600元以下罰鍰，
    並責令改正、補換牌照或禁止其行駛，道路交通管理處罰條
    例第13條第1款、第14條第1款分別定有明文。前開二款規定
    之立法意旨均在規範道路交通主管機關為維護交通秩序及汽
    車行政管理之正確性，且兼有防範駕駛人逃避交通稽查與脫
    免違規處罰之目的，其所不同者，乃在於第13條第1款條文
    之「不能辨認其牌號」之原因，係出於「變造」、「塗抹污
    損」、「安裝其他器具」等方式將汽車牌照損毀所致；而第
    14 條第1款之「牌照破損」，則係牌照非因汽車所有人或駕
    駛人故意損毀而破損後（包括因行為人之「過失」或「自然
    因素所形成」而肇致），延不申請換發，導致交通稽查困難
    之情形，較之第13條第1款規定，惡害較輕。是由此二款規
    定之構成要件暨法律效果比較以觀，顯見第13條第1款所謂
    「損毀汽車牌照」，係指行為人基於故意所為，始足當之，
    因此種違規行為，通常具有積極規避交通稽查或逃避刑事偵
    查之目的，惡害較大而裁罰較重；而第14條第1款之「牌照
    破損」，係非因汽車所有人或駕駛人故意行為，導致交通稽
    查困難之情形，較之第13條第1款規定，危害較小而致裁罰
    較輕。故遇有汽車牌照污損致不能辨認之情形，仍應視其原
    因是否為汽車所有人或駕駛人故意造成，而分別適用不同規
    定，非謂牌照不能辨識，即應一律依第13條第1款之規定裁
    處，如無積極證據可認汽車所有人或駕駛人有故意毀損汽車
    牌照行為，自僅能適用前開條例第14條第1款之規定，對於
    汽車所有人予以處罰。
四、經查：
(一)異議人所有之上揭自小客車，於前揭時、地，經警以「號牌
    污損」為由製單舉發等事實，為異議人所不爭執，並有桃園
    縣政府警察局桃警局交字第DB0000000號舉發違反道路交通
    管理事件通知單、前揭違反道路交通管理事件裁決書、桃園
    縣政府警察局八德分局99年12月20日德警分交字第
    0993034468號函各1 紙及舉發照片6 張附卷可稽，是此部分
    之事實堪予認定。
(二)觀諸上揭舉發照片，自該自小客車後方5步、10步及15步之
    距離觀之，該牌照皆呈一片白色，無法看出牌照上之任何數
    字或英文字母，另依異議人提出之後方牌照照片觀之，牌照
    上「S 」、「9 」、「8 」、「9 」、「5 」等字樣之下方
    甚至已因嚴重掉漆至某些部分已呈白色等情，有該舉發照片
    及異議人提出之牌照照片共10張在卷可參。是該牌照若以靜
    態近距離拍攝固尚仍可辨識，惟若異議人有違規超速、闖紅
    燈等動態情形，經科學儀器遠距離照相舉發時，上開數字及
    字母部分確將無法清楚辨認，足見異議人所有之上開自小客
    車於前揭時、地行駛時，後方之牌照確實已達有破損之情，
    而難以辨認，有妨害道路交通主管機關透過號牌管理、取締
    、稽查車輛之情甚明。
(三)惟該車係於1998年8 月出廠，至今已逾12年，有其車籍查詢
    資料乙紙附卷可憑，且經本院檢視異議人提出之車輛後方牌
    照照片，該後方車牌整面皆有嚴重掉漆、褪色之情形，且掉
    漆、褪色位置分散，呈不規則狀，是異議人辯稱該車係因長
    期使用，致該牌照自然掉漆、褪色等情，即非無據。且牌照
    除有因經年累月長期風吹日曬雨淋之自然污損外，因擦碰或
    其他外力等原因致造成污損之情形，本不一而足，自尚難僅
    因上開車輛牌照之號碼及文字有油漆脫落致無法辨認牌照之
    情形，即認定異議人必有故意塗抹污損牌照之行為。此外，
    上開車輛牌照上亦未見有何明顯之人為刮損痕跡，本院復查
    無任何其他積極證據可認上開車輛牌照之污損係汽車所有人
    故意毀損而致，是殊難以此遽認異議人有故意損毀汽車牌照
    之違規行為，揆諸前開說明，自與道路交通管理處罰條例第
    13條第1 款之規定不符，自無從認定異議人有此違規行為。
    但因上開車輛之牌照確有破損，且因此而有不能辨認牌照之
    事實，業如前述，是本件雖不得逕予認定異議人有道路交通
    管理處罰條例第13條第1 款之違規行為，但其明知牌照已有
    掉漆現象，猶不即向公路主管機關申請換發或重新申請，故
    其仍有上開條例第14 條 第1 款之「汽車行駛有牌照破損，
    不報請公路主管機關補發、換發或重新申請」之違規行為，
    堪以認定。
五、綜上所述，異議人所有之上開自小客車於前揭時、地確有牌
    照破損，不報請公路主管機關補發、換發或重新申請之違規
    行為，惟原處分機關不查，遽依道路交通管理處罰條例第13
    條第1 款之規定裁處罰鍰3,000 元，應屬誤會，是本件異議
    雖無理由，惟原處分既有前揭瑕疵，自應由本院裁定將原處
    分撤銷，並自為裁罰如主文第2 項所示，以為適法。
據上論斷，應依道路交通事件處理辦法第19條前段，裁定如主文
。
中    華    民    國   100    年    1     月    31    日
                  交通法庭   法  官   陳昭筠
以上正本證明與原本無異。
如不服本裁定應於送達後5日內向本院提出抗告狀。
                             書記官   黃文儀
中    華    民    國   100    年    2     月    8     日